臺灣高雄地方法院刑事判決　　　　　　　　　　　　九十三年度訴字第二七００號
　　公　訴　人　臺灣高雄地方法院檢察署檢察官
　　被　　　告　戊○○　男　二.
　　指定辯護人　本院公設辯護人丁○○
右列被告因強盜等案件，經檢察官提起公訴（九十三年度偵字第一六九二五號），本
院判決如左：
    主  文
戊○○意圖為自己不法之所有，攜帶兇器，以脅迫至使不能抗拒，而取他人之物，處
有期徒刑柒年貳月，扣案之淺銀色安全帽壹頂沒收；又連續意圖為自己不法之所有，
而搶奪他人之動產，處有期徒刑壹年，扣案之淺銀色安全帽壹頂、藍色口罩壹只均沒
收；應執行有期徒刑捌年，扣案之淺銀色安全帽壹頂、藍色口罩壹只均沒收。
    事  實
一、戊○○分別意圖為自己不法之所有，（一）於民國（下同）九十三年八月二十三
    日十三時五十分許，持其所有之西瓜刀一支（長約一尺，未扣案），騎乘其所有
    之車牌號碼ＺＫＪ—９７６號紅色輕型機車，（未懸掛車牌），頭戴淺銀色安全
    帽，，行至高雄縣仁武鄉○○村○○路五九號前，見甲○○一人在家門前打掃，
    腰間掛有腰包一只，便下車以右手持西瓜刀一把，指向甲○○之胸前（約距二尺
    ），以此一脅迫之方式，至使甲○○不能抗拒後，順勢將甲○○身上之腰包（內
    含新台幣（下同）一千元及小佛像一尊）強力拉走，得手後隨即騎乘上開未懸掛
    車牌之機車向楠梓方向逃逸。（二）戊○○復基於搶奪之概括犯意，先於九十三
    年八月二十四日十二時三十分許，騎乘上開車牌號碼ＺＫＪ—９７６號輕型機車
    ，預先以藍色口罩將車牌罩住，頭戴淺銀色安全帽，身穿黑色長褲、穿藍色短袖
    上衣，行至高雄縣仁武鄉○○村○○路八十號前，見被害人乙○○騎乘車牌號碼
    ＯＣＷ—９６９號重型機車欲返回家中時，機車車前籃內置放黃色皮包一個，便
    尾隨在後，趁其未注意不及抗拒之際，出手將該皮包（內含硬幣共約一百餘元）
    搶走，得手後騎乘機車逃逸，並將上開零錢取出後，將皮包丟棄於仁武鄉○○路
    與仁德路口之垃圾車中；戊○○復承上開搶奪之概括犯意，於九十三年八月二十
    四日十七時二十分許，騎乘上開車牌號碼ＺＫＪ—９７６號輕型機車，頭帶淺銀
    色安全帽，穿深色長褲、藍色長袖工作服，在高雄縣仁武鄉○○路與永宏巷口，
    見丙○○騎乘車牌號碼ＸＱＴ—９０９號重型機車並將皮包懸掛於機車電門鎖上
    ，即從右側靠近丙○○之機車，並明知於二台機車行進之際，若出手奪取皮包，
    有使丙○○跌落機車受傷之危險，仍基於傷害之不確定故意，出手用力奪取前開
    皮包（內有一萬二千七百元與
    抗拒，且失去平衡自機車上摔倒，導致右肩、雙膝及右手、右手腕多處挫擦傷，
    戊○○得手後將現金取走，其餘之物品丟於上開垃圾車內。嗣戊○○於九十三年
    八月二十七日十七時三十九分許，於高雄縣仁武鄉○○街七十號前「仁春市場」
    前，騎乘未懸掛車牌號碼ＺＫＪ—９７６號之輕型機車，頭帶淺銀色半罩式安全
    帽，並戴藍色口罩，為警發現形跡可疑而查獲，並在其機車上查獲注射針筒一支
    （其涉嫌毒品案件部分，由檢察官另聲請觀察勒戒中），並經戊○○同意於其住
    處取出犯案時所穿之黑色長褲及藍色長袖工作服各一件及含海洛因殘渣袋四個。
二、案經高雄縣政府警察局仁武分局移送台灣高雄地方法院檢察署檢察官偵查起訴。
    理  由
一、訊之被告戊○○對於在上開時地搶奪被害人乙○○皮包及強行取走被害人甲○○
    腰等情，固不諱言，惟矢口否認有上開強行取走被害人甲○○腰包時有持西瓜刀
    ，及有何搶奪被害人丙○○之皮包等犯行，辯稱伊係徒手取走被害人甲○○之腰
    包，而被害人丙○○被搶一事並非伊所為云云。經查，（一）本件上開被告持西
    瓜刀強取被害人甲○○腰包一事，業據被告於警訊（見警卷九十三年八月二十七
    日調查筆錄）及偵查（見偵卷第七頁）中坦承無誤，且被告持西瓜刀一把，長約
    一尺，以刀尖指向被害人甲○○胸前相距約二尺後再強行將被害人甲○○繫於腰
    間之腰包強行拉下等情，業據證人即被害人甲○○於本院審理中證述明確（見本
    院九十三年十二月二十日審判筆錄），且被害人甲○○與被告素不相識，應無誣
    陷被告之可能，其所言尚可信為真實，被告辯稱當時未持刀顯係事後卸責之詞不
    足採信；（二）又被告上開搶奪被害人丙○○之犯行，業據被告於警訊（見警卷
    九十三年八月二十七日調查筆錄）及偵查（見偵卷第七頁）中坦承無誤，而且據
    證人即被害人丙○○於警訊（見警卷九十三年八月二十七日偵訊筆錄）、偵查（
    見偵卷第二十九頁）及本院審理（見本院九十三年十二月二十日審判筆錄）中證
    述明確，且其確係本件遭被告拉扯皮包而人車倒地亦有其所提之診斷證明書一紙
    附卷可稽（見偵卷第三十二頁），雖證人即被害人丙○○於本院審理中無法明確
    指認被告係搶其皮包之人，惟依其所證述之內容均稱其被搶之地點係在高雄縣仁
    武鄉○○路永宏巷口（萊爾富超商前），搶其皮包之人騎乘紅色機車、頭戴銀色
    安全帽，從其旁經過行搶其掛於機車電車鑰匙上之皮包等情，與被告上開於警訊
    及偵查中所坦承之內容大致相符，且觀之本件案發之地點與被告所自承上開強搶
    被害人乙○○及強盜被害人甲○○之地點均在仁武鄉，有地緣上之關係，又參之
    被告於警訊時坦承搶奪被害人乙○○及丙○○之皮包，至移送檢察官進行初訊時
    ，即否認有搶奪被害人乙○○之皮包，若被告確未搶奪被害人丙○○之皮包，何
    以當時未一併否認，反能明確交侍其所搶得之現金為一萬二千七百元，顯見被告
    確有上開搶奪被害人丙○○之犯行，其所辯無非事後卸責之詞，亦不足採；本件
    復有被告作案時所騎車牌號碼ＺＫＪ─九七六號機車一部、及所戴銀色安全帽一
    頂、藍色口罩一只及所穿黑色長褲、藍色工作服各一件扣案可憑；從而，本件罪
    證明確，被告上開強盜及搶奪之犯行均堪以認定。
二、按西瓜刀為銳利之器具，具有相當之危險性，足以對人之生命、身體、安全構成
    威脅，為客觀上可作為兇器之物，且持此指向人之胸前，客觀上應足以使人無法
    加以抗拒，核被告所為，係分別犯有刑法第三百三十條第一項之加重強盜罪、同
    法第三百二十五條第一項之搶奪罪及同法第二百七十七條第一項之傷害罪。公訴
    意旨雖認被告上開強盜部分係犯所為係犯刑法第三百二十八條第一項之強盜罪，
    容有未洽，爰在同一社會基本事實下，予以變更起訴法條。又被告上開二次搶奪
    之犯行，時間緊接，犯罪手法相同，觸犯構成要件同一之罪名，顯係基於概括之
    犯意反覆為之，為連續犯，爰依刑法第五十六條之規定論以一罪，並加重其刑。
    被告所犯連續搶奪與傷害罪間，有方法結果之關係，為牽連犯，應從一重論以連
    續搶奪之罪。被告所犯上開連續搶奪及加重強盜二罪間，犯意個別，行為互異，
    應予分論併罰。審酌被告年青力壯、四肢健全，竟不思正當工作以獲取報酬，反
    動輒以騎乘機車方式搶奪被害人之財物，或持刀強取他人財物，嚴重影響被害人
    之人身安全及社會秩序，並衡諸被告之犯罪手段，犯罪所得不多，曾於八十五年
    間因竊盜及違反麻醉藥品管理條例案件，經分別判處有期徒刑六月及有期徒刑四
    月確定，並於八十六年一月十六日執行完畢，有其台灣高等法院被告全國前案紀
    錄表一份在卷可查，平日素行非佳，惟犯後尚能坦承部分犯行等一切情狀，量處
    如主文所示之刑。扣案之淺銀色安全帽一頂、藍色口罩一只，為被告所有供本件
    犯罪所用之物，應依刑法第三十八條第一項第二款之規定宣告沒收。又車牌號碼
    ＺＫＪ─九七六號機車一部主要係作為被告平日之交通工具之用，且價值非低，
    衡之比例原則，爰不予宣告沒收；又黑色長褲、藍色工作服各一件，應為被告日
    常之衣著，與本件之犯罪無關，亦非違禁物，爰不予宣告沒收；另西瓜刀一把，
    非違禁物，且並未扣案，被告亦於警訊中供稱遺落於仁武鄉○○路，經員警帶同
    至該處亦未尋獲，為免日後執行之困難，爰不予宣告沒收，併此敘明。
據上論斷，應依刑事訴訟法第二百九十九條第一項前段、第三百條，刑法第五十六條
、第三百三十條第一項、第三百二十五條第一項、第二百七十七條第一項、第五十五
條、第三十八條第一項第二款，判決如主文。
中　　　華　　　民　　　國　　九十三　　年　　十二　　月　　  二十七　　日
                                  臺灣高雄地方法院刑事第六庭
                                        審判長法　官   蔡國卿
                                              法　官   楊筑婷
                                              法　官   林俊寬
右正本證明與原本無異。
如不服本判決，應於判決送達後十日內，向本院提出上訴狀。
                                              書記官  蔡淑貞
中　　　華　　　民　　　國　　九十三　　年　　十二　　月　　  二十七　　日
